【裁判字號】    95,竹小,195
【裁判日期】    950821
【裁判案由】    返還消費借貸款
【裁判全文】
臺灣新竹地方法院民事小額判決         95年度竹小字第195號
原      告  誠泰行銷股份有限公司
法定代理人  乙○○
訴訟代理人  胡啟鈞
            甲○○
被      告  丁○○
            丙○○
上列當事人間返還消費借貸款事件，本院於民國95年8月7日辯論
終結，判決如下：
    主  文
被告應連帶給付原告新臺幣玖萬肆仟捌佰陸拾陸元。
訴訟費用新臺幣壹仟元由被告連帶負擔。
本判決得假執行，但被告如以新臺幣玖萬肆仟捌佰陸拾陸元為原
告預供擔保，得免為假執行。
    事實及理由
一、程序方面：
(一)、按訴狀送達後，原告不得將原訴變更或追加他訴。但請求之
    基礎事實同一者、擴張或減縮應受判決事項之聲明或不甚礙
    被告之防禦及訴訟之終結者，不在此限，民事訴訟法第255
    條第1項第2款、第3款、第7款分別定有明文。查原告起訴時
    原依據消費借貸及債權讓與之法律關係，主張被告應連帶給
    付原告94,866元，及其中69,437元，自民國94年9月12日起
    至清償日止，按年息百分之20計算之利息，嗣於訴訟進行中
    ，改依民法第312條利害關係人清償之法律關係，並變更訴
    之聲明為被告應連帶給付原告94,866元，核係屬減縮應受判
    決事項之聲明，且前開請求權基礎之變更，均係基於同一之
    基礎事實，且不妨礙被告之防禦及訴訟之終結，復為被告丙
    ○○所不爭執，揆諸前開法條規定，原告所為訴之變更，程
    序上並無不合，應予准許，合先敘明。
(二)、本件被告丁○○經合法通知，未於言詞辯論期日到場，核無
    民事訴訟法第386條各款所列情形，爰依原告之聲請，准由
    其對被告丁○○一造辯論而為判決
二、原告起訴主張：被告丁○○於94年5月12日邀被告丙○○為
    連帶保證人，向訴外人誠泰商業銀行股份有限公司（下稱誠
    泰銀行）辦理消費性商品貸款，貸款金額為新臺幣（下同）
    100,000元，並簽訂消費性商品貸款約定書（下稱系爭契約
    ），約定貸款期限自94年5月12日起至95年11月12日止，利
    率則固定按年息百分之16.999計算，依年金法按月平均攤還
    本息，且依系爭契約第6條（誤載為第7條）約定，借款人及
    連帶保證人同意，如未依約支付期付款致任一期付款逾期繳
    款時，應自逾期之日起，按年利率百分之20計付遲延利息及
    違約金；如借款人遲付期付款之總額達貸款金額5分之1或任
    一期付款遲延逾30日以上時，借款人即喪失期限利益，全部
    貸款債務視為到期，借款人及連帶保證人應一次清償貸款之
    本金、利息、違約金或相關費用等總債務。詎被告丁○○自
    94年8月12日起，即未依約按時付款，屢經催討仍置之不理
    ，依上開約定，被告已喪失期限利益，債務應視為全部到期
    ，計尚欠94,866元未予清償。又原告與訴外人誠泰銀行訂立
    消費性商品貸款服務合約書，依消費性商品貸款服務合約書
    第5條約定，借款人即被告丁○○未依約繳款遲延60日以上
    者，經訴外人誠泰銀行通知，原告應代為清償借款，而原告
    業於94年11月15日清償完畢，是依民法第312條及系爭契約
    第5條之約定，被告同意委託原告代其向訴外人誠泰銀行依
    約清償貸款，則原告係基於利害關係人之清償取得取得
    本件債權，而被告丙○○為連帶保證人，依法自應負連帶清
    償之法律責任，為此請求被告連帶給付如主文第一項所示之
    金額等語。
三、被告方面：
(一)、被告丁○○經合法通知，未於言詞辯論期日到場，亦未提出
    書狀作何聲明或陳述。
(二)、被告丙○○則以簽訂系爭貸款約定書時，不知要負保證責任
    ，且實際有繳過一次等語置辯。並聲明：原告之訴及假執行
    聲請均駁回；如受不利之判決，願供擔保，請准宣告免為假
    執行。
四、本院之判斷：
(一)、原告主張其代被告丁○○清償上開借款之事實，業據其提出
    與所述相符之申請表、消費性商品貸款約定書、「消費性商
    品貸款」代償暨債權移轉證明書、分期付款本息沖銷表、消
    費性商品貸款服務合約書、誠泰商業銀行債權買回戶下傳資
    料報表檔各乙份為證，而被告丁○○迄未到場爭執，亦未提
    出任何有利於己之聲明、陳述或證據，且被告丙○○亦不爭
    執上開情事，自堪信原告主張其代被告丁○○清償對訴外人
    誠泰銀行所負之前述債務乙節，尚足採信。
(二)、至本件被告丙○○雖辯稱其簽訂契約時，不知其應負保證人
    之責任云云，惟查被告丙○○既不否認其在申請表上之簽名
    ，且其所簽立之申請表上連帶保證人簽名欄亦載明「本人對
    申請表及背面消費性商品貸款約定書之所有條款，已於簽署
    前經合理天數詳細審閱，且充分理解其內容，並同意遵守之
    ，特此簽名」，則被告丙○○亦於其後簽名，顯已充分瞭解
    其連帶保證人之責任，而依系爭貸款約定書第6條約定：「
    借款人及連帶保證人同意，如未依約支付期付款致任一期付
    款逾期繳款時，應自逾期之日起，按年利率百分之20計付遲
    延利息及違約金；如借款人遲付期付款之總額達貸款金額5
    分之1或任一期付款遲延逾30日以上時，借款人即喪失期限
    利益，全部貸款債務視為到期，借款人及連帶保證人應一次
    清償貸款之本金、利息、違約金或相關費用等總債務。」，
    則被告丙○○依前開約定，自應負連帶保證責任。是被告丙
    ○○辯稱其不知應負保證責任云云，洵不足採。
(三)、又稱保證者，謂當事人約定一方於他方債務人不履行債務時
    ，由其代負履行責任之契約，民法第739條定有明文。另保
    證債務之所謂連帶，係指保證人與主債務人負同一債務，對
    於債權人各負全部給付之責任者而言，此就同法第272條第1
    項規定連帶債務之文義參照觀之甚明，最高法院45年台上字
    第1426號著有判例可資參照。本件被告丁○○既為系爭債務
    之債務人，而被告丙○○為其連帶保證人，自應就其保證債
    務負全部給付之責。
(四)、按就債之履行有利害關係之第三人為清償者，於其清償之限
    度內承受債權人之權利，民法第312條定有明文。查本件依
    系爭契約第5條之約定，被告同意委託原告代其向訴外人誠
    泰銀行依約清償貸款，是以原告就系爭消費性商品貸款之履
    行為有利害關係之人，而原告既代為清償被告積欠訴外人誠
    泰銀行之消費借貸款項，已如前述，依據上述民法規定，於
    其清償限度內已依法承受訴外人誠泰銀行之債權，從而，原
    告請求被告連帶給付如主文第一項所示之金額，於法即屬有
    據，應予准許。
五、本件係小額訴訟事件為被告敗訴之判決，爰依職權宣告假執
    行，並於判決時確定訴訟費用額，而被告聲明願供擔保請准
    宣告免為假執行，經核與法律規定相符，爰酌定相當金額宣
    告之。
六、據上論結，本件原告之訴為有理由，依民事訴訟法第436條
    之23、第436條第2項、第385條第1項前段、第85條第2項、
    第392條第2項、第436條之19第1項、第436條之20，判決如
    主文。
中    華    民    國    95    年    8    月    21    日
                  新竹簡易庭    法  官  黃珮禎
以上正本係照原本作成。
如對本判決上訴，非以判決違背法令為理由，不得為之。且須於
判決送達後20日內向本院提出上訴狀並記載上訴理由。
中    華    民    國    95    年    8    月    21    日
                                書記官  黎秀娟


司法院資訊處製作；財團法人民間司法改革基金會備份。
